【裁判字號】    97,聲,420
【裁判日期】    971107
【裁判案由】    訴訟救助
【裁判全文】
臺灣高等法院民事裁定                   97年度聲字第420號
聲  請  人  甲○○
上列聲請人因與相對人中華民國律師公會全國聯合會間訴訟救助
抗告事件，聲請訴訟救助，本院裁定如下：
    主  文
聲請駁回。
聲請費用由聲請人負擔。
    理  由
一、按當事人無資力支出訴訟費用者，法院應依聲請，以裁定准
    予訴訟救助，但顯無勝訴之望者，不在此限。法院認定上開
    資力時，應斟酌當事人及其共同生活親屬基本生活之需要，
    民事訴訟法第107 條定有明文。上開所謂無資力，係指窘於
    生活，且缺乏經濟信用者而言（最高法院43年台抗字第152
    號判例意旨參照）。又按聲請訴訟救助，聲請人就無資力支
    出訴訟費用之事由，應釋明之，民事訴訟法第109 條第2 項
    定有明文。而依民事訴訟法第284 條規定，釋明事實上之主
    張者，得用可使法院信其主張為真實之一切證據，但依證據
    之性質不能即時調查者，不在此限。是當事人聲請訴訟救助
    ，應就其窘於生活，且缺乏經濟信用，致無資力支出訴訟費
    用之事實，提出可使法院信有此一事實之證據，且所提出之
    證據以法院可即時調查者為限，如當事人僅釋明窘於生活，
    未一併釋明其缺乏經濟信用，尚無認其合於訴訟救助之要件
    。
二、查聲請人主張：伊為高雄市苓雅區公所列冊之低收入戶，仰
    賴低收入戶扶助款每月新台幣（以下同）4,000 元及身心障
    礙補助款每月4,000 元維生，無其他收入等語，固據聲請人
    提出高雄市苓雅區公所通知單、存摺等影本以為釋明（見原
    法院97年度審救字第22號卷第3、4頁），堪認聲請人每月所
    得僅足敷其個人基本生活所需，而窘於生活。惟聲請人因與
    相對人間聲請訴訟救助事件（原法院97年度審救字第22號）
    ，提出抗告，應徵收之抗告費用僅新台幣（以下同）1,000
    元。而依原法院所調取抗告人自94年度至96年度之財產所得
    資料，顯示抗告人擁有高雄市苓雅區○○○路62巷40弄4之4
    號房地、裕隆汽車一輛，價值共計1,324,830 元（見同上卷
    第6 至11頁），尚難遽認聲請人係缺乏經濟信用能力之人。
    此外，聲請人主張其無法自由處分上開資產以籌措抗告費用
    云云，未提出證據以為釋明，難以採信。是聲請人雖窘於生
    活，但既未釋明其為缺乏經濟信用能力之人，揆之前揭一之
    說明，聲請人聲請訴訟救助，尚不符要件，為無理由，不應
    准許。
三、據上論結，本件聲請為無理由，裁定如主文。
中    華    民    國    97    年    11    月    7     日
                    民事第四庭
                        審判長法  官  張劍男
                              法  官  彭昭芬
                              法  官  翁昭蓉
正本係照原本作成。
如不服本裁定，應於收受送達後10日內向本院提出抗告狀，並應
繳納抗告費新台幣１千元。
中    華    民    國    97    年    11    月    10    日
                              書記官  張淑芬


司法院資訊處製作；財團法人民間司法改革基金會備份。
